【裁判字號】    94,訴,3340
【裁判日期】    950927
【裁判案由】    進口貨物繳驗不實發票
【裁判全文】
臺北高等行政法院判決
                                      94年度訴字第3340號
                              .
原      告  承洋股份有限公司
代  表  人  甲○○（董事長）
訴訟代理人  劉興源律師
            王歧正律師
被      告  財政部基隆關稅局
代  表  人  李榮達（局長）
訴訟代理人  乙○○
            丙○○
上列當事人間因進口貨物繳驗不實發票事件，原告不服財政部中
華民國94年8月22日台財訴字第09400305110號訴願決定，提起行
政訴訟。本院判決如下：
    主  文
訴願決定及原處分關於處所漏關稅額貳倍之罰鍰超過新臺幣（以
下同）佰貳拾玖萬柒仟陸佰拾捌元，並追徵所漏進口稅款超
過貳佰玖拾柒萬捌仟捌佰捌拾陸元（包括進口稅壹佰陸拾肆萬捌
仟捌佰壹拾玖元、營業稅拾陸萬捌仟零貳拾柒元、貨物稅玖拾
陸萬零陸拾玖元、推廣貿易服務費壹仟玖佰柒拾壹元）、處所漏
營業稅額倍之罰鍰超過拾柒萬貳仟陸佰元、處所漏貨物稅額
伍倍之罰鍰肆佰捌拾萬零佰元部分均撤銷。
原告其餘之訴駁回。
訴訟費用由原告負擔捌拾分之壹，其餘由被告負擔。
    事  實
壹、事實概要：
    緣原告於民國（以下同）93年7月9日委由新中旅通運股份有
    限公司向被告申報自日本進口曳引車乙批（報單號碼：第AN
    /93/3612/0019號）， 經被告依行為時關稅法第14條（現行
    法為第18條）第 2項規定，准原告申請，於繳納相當金額之
    保證金，先行驗放，事後再加審查；嗣據財政部關稅總局驗
    估處（以下簡稱驗估處）查價結果，以原告涉有繳驗不實發
    票偷漏關稅、貨物稅、營業稅、推廣貿易服務費之情事，被
    告初查乃依行為時（以下同）海關緝私條例第37條第1項第3
    款處所漏進口稅額2倍之罰鍰計新臺幣（以下同）3,888,260
    元、貨物稅部分依貨物稅條例第32條第10款處所漏貨物稅 5
    倍之罰鍰計5,660,100元， 營業稅部分依加值型及非加值型
    營業稅法（以下簡稱營業稅法）第51條處所漏營業稅額 3倍
    之罰鍰計1,301,800元， 另所漏稅款依海關緝私條例第44條
    及貿易法第21條第1、2項規定追徵進口稅1,944,130元、 貨
    物稅1,132,022元、營業稅433,942元、推廣貿易服務費2,32
    5元。 原告不服，申請復查，未獲變更，提起訴願，遭駁回
    後，遂向本院提起行政訴訟。
貳、兩造聲明：
一、原告聲明：求為判決訴願決定及原處分均撤銷。
二、被告聲明：求為判決
(一)、訴願決定及原處分關於處所漏關稅額2倍之罰鍰超過3,297,6
    38元，並追徵所漏進口稅款超過2,978,886元（包括進口稅1
    ,648,819元、營業稅368,027元、貨物稅960,069元、推廣貿
    易服務費1,971元）、處所漏營業稅額3倍之罰鍰超過372,60
    0元、處所漏貨物稅額5倍之罰鍰4,800,300元部分均撤銷。
(二)、原告其餘之訴駁回。
、兩造爭點：
    原告是否有繳驗價格不實發票，虛報進口貨物價格，偷漏關
    稅、貨物稅、營業稅、推廣貿易服務費之情事？
一、原告陳述：
(一)、訴願決定理由略謂：第查本件系爭進口貨物係原告利用三角
    貿易方式透過英屬維京群島商動力貿易公司（以下簡稱動力
    公司）向日商五十鈴公司（以下簡稱五十鈴公司）進口，驗
    估處為查明原告所申報之價格是否為真正交易價格，前請台
    北駐日經濟文化代表處經濟組（以下簡稱駐日代表處）向該
    公司查證，並請其提供Original Invoice、日本海關出口申
    報單（輸出許可通知書）、外國送金到著案內計畫書（B-
    ill Of Exchange） 等資料供參，按該輸出供應商當有義務
    提供前述佐證資料供駐日代表查證，惟該公司拒不提供；而
    賣方動力公司經駐日代表處以93年11月24日日經組財第0931
    720號函查復， 該公司在橫濱並未登記，經洽相關稅務單位
    ，亦稱無該公司報稅紀錄，故難以查證。是以本案實際交易
    價格被告根據駐日代表查證比對結果，據以核估，尚無不妥
    云云。惟查：
１、與原告就本件系爭進口貨物簽訂買賣契約者乃動力公司，五
    十鈴公司僅為本件系爭進口貨物之製造商。緣此，本件進口
    貨物之交易價格，應係指原告與動力公司間之交易價格，亦
    即原告應付予動力公司之價格而言。且依據契約自由原則，
    原告與動力公司只要就本件系爭進口貨物之交易價格達成合
    意，本即不受五十鈴公司與動力公司間所定交易價格之影響
    。是以，縱使五十鈴公司願意提供前述相關資料，惟此並非
    本件系爭進口貨物之交易文件，驗估處實無從藉此評斷原告
    所申報之價格並非真正交易價格。
２、再者，納稅義務人於稅捐稽徵機關核定稅額之過程中雖有協
    力之義務，惟此協力義務必須有履行之可能性，否則即不得
    以納稅義務人未善盡協力義務為由，而令其負擔由稅捐稽徵
    機關片面核定稅額之不利益效果。經查，驗估處為查明原告
    所申報之價格是否為真正交易價格，曾透過駐日代表處請五
    十鈴公司提供前述資料，惟遭該公司拒絕提供。職是，駐日
    代表處乃我國政府之駐外機構，其以國家名義循外交管道尚
    且無法取得前述資料，反觀原告僅為一私人公司，且與五十
    鈴公司間就本件系爭進口貨物並無任何契約關係，更無自該
    公司取得前述資料並提供予被告之立場。換言之，不得以原
    告未能提出前述資料（並非原告之交易資料）以供被告憑核
    ，即謂原告未善盡納稅義務人之協力義務。此外，本件系爭
    進口貨物之賣方即動力公司係於英屬維京群島依法設立，至
    於該公司是否於日本橫濱辦理公司登記以及有無相關報稅紀
    錄，均與本件系爭進口貨物交易價格之認定無涉，且該公司
    與原告間並無存有從屬或控制關係，該公司之登記報稅行為
    ，亦非原告所能過問，若據此而謂原告未善盡納稅義務人之
    協力義務，亦屬無理。
(二)、訴願決定理由另謂：至於原告繳驗之相關文件雖經駐外單位
    認證，惟該認證僅能證明其文件形式之真實性，而不及於文
    件之實質內容是否屬實（該駐外單位認證亦有附記類此說明
    文字）。且該文件內容之價格部分，與驗估處再透過駐日代
    表處所查得資料併進一步向世華商業銀行國際金融業務分行
    （OBU） 調得系案匯款紀錄、出口商開具發票比對結果，並
    不相符，被告就所有查得具體事證，認定事實，依法論處，
    洵屬妥當云云。惟查：
１、訴願決定所謂駐日代表處查得之資料，係指驗估處前以與本
    件進口貨物申報之貨名、年份、廠牌、型號、單價、製造商
    、供應商均相同之進口報單（AW/D2/93/295A/0043）送請駐
    日代表處查證，而據該處93年6月25日日經組財第0930932號
    函覆之查證結果，本件進口貨物之同款車（即93年份之ISU-
    ZU EXR52DZ曳引車）之實際出口報關價格為CIF JPY 5,100,
    000/UNIT云云；再者，依驗估處向世華商業銀行國際金融業
    務分行（OBU） 調得之動力公司於91年1月1日至93年12月31
    日期間所開具之信用狀副本、到單發票（Commercial Invo-
    ice）、結匯證實書及T/T電匯水單等資料，雖未查得本件進
    口貨物之實際匯出金額，惟驗估處以原告之AW/D2/92/295A/
    0089號報單報運進口92年份ISUZU EXR52DZ曳引車， 經駐日
    代表處查得實際交易價格（即五十鈴公司之實際出口報關價
    格）與該處向上開 OBU銀行查得實際匯款金額完全相符，證
    實駐日代表處之查得價格係屬真正交易價格，從而駐日代表
    處查得本件進口貨物之同款車之實際出口報關價格，亦為真
    正之交易價格云云。是以，被告即以原告就本件進口貨物之
    原申報價格（CIF JPY 3,125,000/UNIT）與駐日代表處所查
    得本件進口貨物之同款車之實際出口報關價格（CIF JPY 5,
    100,000/UNIT）相去甚多，而謂原告有繳驗不實發票、虛報
    進口貨物價值、偷漏稅費之違章行為云云。
２、按與原告就本件進口貨物簽訂買賣契約者為動力公司，至於
    動力公司究竟係以何等交易價格向五十鈴公司購得本件進口
    貨物，原告既非該買賣法律關係之當事人，且該交易價格本
    與原告無涉，原告自無從置喙，合先敘明。查驗估處透過駐
    日代表處所查得五十鈴公司92年份 ISUZU EXR52DZ曳引車之
    實際出口報關價格，縱與向世華聯合商業銀行國際金融業務
    行（OBU） 所查得動力公司實際匯出金額相吻合，至多僅能
    證明五十鈴公司與動力公司間就92年份 ISUZU EXR52DZ曳引
    車之交易價格為若干。然本件進口貨物為93年份之ISUZU EX
    R52DZ 曳引車，且買賣雙方為原告與動力公司，不僅貨物之
    年份不同，且買賣關係之當事人亦不相同，故絕無以前述交
    易價格直接認作本件進口貨物實際交易價格之理。易言之，
    驗估處依查得資料比對原告所提供經我駐聖克里斯多福大使
    館驗證之本件進口貨物交易文件（原告與動力公司間之英文
    合約、收據等）之價格部分，自無完全相符之可能。被告誤
    以他人（前手）間之交易價格，作為本件進口貨物之實際交
    易價格，並據此而謂原告有繳驗不實發票、虛報進口貨物價
    值、偷漏稅費之違章行為云云，洵有未當。
(三)、訴願決定理由亦謂：原告前向被告申請閱覽並影印驗估處送
    請駐日代表處透過查價管道所取得之資料，惟經被告以有行
    政程序法第46條第 2項所列第4款、第5款除外事由之情形，
    而否准原告閱覽有關資料、卷宗之申請，於法尚無不合。且
    原告既為本件系爭進口貨物之買方及進口商，當擁有相關交
    易文件等全盤資料，仍得充分提出以為主張或維護本件實體
    利益，難謂原告因此受有損害云云。惟查：
１、按「行政官署對於人民有所處罰，必須確實證明其違法之事
    實。倘不能確實證明違法事實之存在，其處罰即不能認為合
    法」、「按具備稅法所規定之一定要件者，稅捐稽徵機關開
    始對之有課稅處分之機能，主張稅法所規定之法律效果者，
    應就該規定之要件，負舉證責任」、「另按行政罰係國家及
    公共團體為維持行政秩序，達成行政目的，對違反行政法義
    務者所科處之制裁，惟科處行政罰，仍不得違反法治國家所
    重視之明確性原則，固不待言。即處罰人民之法規範必須在
    行為時已經存在，始可對該行為發生明確之效力，且該法規
    範必須對於人民之不當行為已有詳細說明。另除了作為行政
    秩序罰之法規必須明確外，尚延伸及對於違反秩序行為之認
    定亦須明確，始得對違反義務者，加以處罰」，改制前行政
    法院39年判字第2號判例、75年判字第681號判決、臺中高等
    行政法院91年訴字第143號判決分別著有明文。
２、揆諸上開行政法院判例及判決之意旨，被告既已分別對於原
    告為補稅及罰鍰之處分，理應就稅捐（課稅）及稅捐秩序罰
    之構成要件事實負舉證之責任，否則其所為之補稅及罰鍰處
    分即違反法治國原則所重視之明確性要求。經查，原告所提
    經駐外單位認證之本件系爭進口貨物交易文件為被告所不採
    ，而被告另依據驗估處送請駐日代表處依查價管道所取得之
    資料，重行核估本件系爭進口貨物之交易價格及完稅價格，
    並對原告分別為補稅及罰鍰之處分。準此，被告自應就駐日
    代表處依查價管道所取得之資料，負舉證之責任，並供原告
    閱覽以利表示意見。再者，原告為主張或維護其法律上之利
    益，爰向被告申請閱覽並影印駐日代表處依查價管道所取得
    之資料，惟被告並未說明若允准原告閱覽並影印前述資料究
    竟有何侵害第三人權利之虞，甚或有何嚴重妨礙社會治安、
    公共安全或其他公共利益之職務正常進行之虞，即率爾以有
    行政程序法第46條第 2項第4款、第5款所列除外事由之情形
    ，否准原告之申請。被告所為前述駁回處分，顯有不備理由
    之違法。
(四)、綜上所述，被告經驗估處送請駐日代表處依查價管道所取得
    之資料，縱能證明五十鈴公司與動力公司間就與本件進口貨
    物同車款但不同年份之交易價格為若干，然實無法以前述交
    易價格直接認作本件進口貨物實際交易價格之理。換言之，
    被告以他人（前手）間不同貨物之交易價格，強為本件進口
    貨物之實際交易價格，並據此認定原告有繳驗不實發票、虛
    報進口貨物價值、偷漏稅費之違章行為，其認事用法顯有違
    法不當之處。為此，請判決如原告訴之聲明。
二、被告陳述：
(一)、按「報運貨物進口而有左列情事之一者，…二、虛報所運貨
    物之品質、價值或規格。三、繳驗偽造或不實之發票或憑證
    。…得視情節輕重，處以所漏進口稅額2倍至5倍之罰鍰，或
    沒入或併沒入其貨物。」、「有違反本條例情事者，除依本
    條例有關規定處罰外，仍應追徵其所漏稅款或沖退之稅款。
    …」分別為海關緝私條例第37條第 1項第2、3款及第44條所
    明定。次按「納稅義務人，有左列情形之一者，除追徵稅款
    外，按所漏稅額處 1倍至10倍罰鍰，…七、其他有漏稅事實
    者。」、「納稅義務人有左列情形之一者，除補徵稅款外，
    按補徵貨物稅額處 5倍至15倍之罰鍰：…十、國外進口之應
    稅貨物，未依規定申報者。」、「為拓展貿易…就出進口人
    輸出入之貨品，由海關統一收取最高不超過輸出入貨品價格
    萬分之4.25之推廣貿易服務費。」、「推廣貿易服務費之實
    際收取比率及免收項目範圍，由主管機關擬訂，報請行政院
    核定。」復為營業稅法第51條第 7款、貨物稅條例第32條第
    10款及貿易法第21條第1、2項前段及第 2項所明定。查本案
    申報之貨名、年份、廠牌、型號、單價、製造商、供應商與
    原告以AN/D2/93/295A/0043號報單所報運進口者完全相同，
    而AN/D2/93/295A/0043號報單前經驗估處送請駐日代表處查
    證結果，其出口報關價格（CIF JPY 5,100,000/UNT）， 較
    原申報價格（CIF JPY 3,125,000/UNT）高出甚多， 原告顯
    有繳驗不實發票，虛報進口貨值，偷漏進口稅費等情事，本
    案依駐日代表查得結果改按實際交易價格核估，原告涉嫌不
    法情事亦洵堪認定，被告乃依據上開法條予以論處，洵無不
    合。
(二)、本案經驗估處再複核結果，原告所涉繳驗不實發票、偷漏關
    稅情事之認定及原核估價格仍予以維持，有關價格部分答辯
    如下：
    查原告所進口貨物依據報關發票及合約記載賣方為日本動力
    貿易公司（POWER TRADING GROUP CO., LTD.，JP）， 而非
    原告所稱「原告就本件進口貨物簽訂買賣契約者乃英屬維京
    群島商動力貿易公司」（詳本案報單、發票及合約影本），
    合先敘明。又該日本動力公司，前經駐日代表處於93年11月
    24日以日經組財第0931720號函查復， 該公司在日本並未登
    記，經洽相關稅務單位，亦稱無該公司報稅紀錄，併此敘明
    。另查原告所提供與動力公司之往來交易文件「日本商五十
    鈴海外營業部所發佈之2004年輸出台灣價格表」，雖未經五
    十鈴公司簽證，惟表列本案進口貨品（2004年 ISUZU曳引車
    EXR52DX）價格為JPY 2,964,600（10-50units），而動力公
    司亦以相近價格JPY 2,968,750（JPY 3,125,000×（1-5%）
    ）賣予原告，故原告所提供該等文件即足說明五十鈴公司與
    動力公司及原告之關係有相當的關聯性，且足證原告所稱「
    原告與英屬維京群島商動力貿易公司只要就本件進口貨物之
    交易價格達成合意，本即不受五十鈴公司與英屬維京群島商
    動力貿易公司間所訂交易價格之影響」情事，顯與事實不符
    且相互矛盾。另查原告以報單第AN/D2/93/295A/0043號案報
    運進口同樣貨物（2004年ISUZU曳引車EXR52DX），經駐日代
    表處93年6月25日日經組財第0930931號函查證結果，其出口
    人為製造商五十鈴公司，出口報關發票由其簽發，發票上載
    收貨人為：Messrs（Buyer）：ZEN YEN TRADING CO., LTD.
    （即原告），實際出口報關價格為 CIF JPY 5,100,000，與
    被告向國內結匯銀行（合作金庫銀行二重分行）查得原告匯
    給五十鈴公司之實付貨款亦為 CIF JPY 5,100,000相符，足
    證駐日代表處查得之價格屬實且具證據力，而上開簽復函係
    屬公文書，依法應推定為真正。本案進口貨物之原申報價格
    （CIF JPY2,968,750），與駐日代表處所查得原告進口同樣
    貨物之實際出口報關價格及銀行查得之實付貨款 （CIF JPY
    5,100,000） 相差甚鉅，為不爭之事實，顯然違反貿易常情
    。驗估處根據上情，按查得價格 CIF JPY 5,100,000核估，
    並認定原告有繳驗不實發票，虛報進口貨物價值，偷漏稅費
    情事，並非出於臆測。況本案相關交易文件等全盤資料掌握
    於原告手中，對海關之調查，原告有配合提出之義務，而原
    告對報單第AN/D2/93/295A/0043號案何以CIF JPY 5,100,00
    0向五十鈴公司購買相同貨物，而本案卻以CIF JPY 2,968,7
    50向動力公司購買，原告享不合理之優惠交易價格，卻未能
    盡協力義務提出合理事證說明，驗估處依查證資料推計，於
    法無違，難謂未盡舉證責任。倘若原告訴訟理由可採，則無
    異認同廠商可藉三角貿易模式於維京群島等地虛設公司行號
    ，玩弄避稅手法，則將置守法廠商於何地？租稅正義將何以
    伸張？本案非認申報所用發票為偽造、變造，而係不實，雖
    屬原告賣方動力公司所出具，但其交易價格不實，且虛報進
    口貨物價值，原告持以申報繳驗，致分別逃漏關稅、貨物稅
    、營業稅、推廣貿易服務費，被告分別追徵所漏稅款並裁處
    罰鍰，尚無違誤。
(三)、本案經驗估處繼續提供資料請我國駐外單位追查結果，查得
    供應商日本動力貿易公司為原告所創設；該駐外單位續查得
    本案實際交易價格為 CIF JPY 4,800,000，本案原告所涉繳
    驗不實發票、偷漏稅費之違章行為，依上述查證結果，事證
    明確，足堪認定。故本案應改按CIFJPY 4,800,000核估完稅
    價格，原核估價格 CIF JPY 5,100,000應予撤銷（訴願決定
    及原處分關於處所漏關稅額2倍之罰鍰超過3,297,638元，並
    追徵所漏進口稅款超過2,978,886元（包括進口稅1,648,819
    元、營業稅368,027元、貨物稅960,069元、推廣貿易服務費
    1,971元）、處所漏營業稅額 3倍之罰鍰超過372,600元、處
    所漏貨物稅額5倍之罰鍰4,800,300元部分均撤銷，原告其餘
    之訴駁回）。
(四)、本案前揭「查得資料」係屬駐外單位透過查價管道所查得，
    由於中日無邦交，為恐影響日後查價管道之暢通，依據行政
    程序法第46條第 2項第4、5款規定，得予拒絕申請閱覽影印
    。另依據行政資訊公開辦法第5條第1項第4、5款規定，該「
    查得資料」為應予限制公開或提供之行政資訊，不予公開及
    閱覽影印，應屬適法。
(五)、綜上所述，被告原處分及維持原處分之決定，認事用法，洵
    無不合，原告之訴顯無理由，爰請判決如被告答辯之聲明。
    理  由
一、按「報運貨物進口而有左列情事之一者，得視情節輕重，處
    以所漏進口稅額2倍至5倍之罰鍰，或沒入或併沒入其貨物：
    …二、虛報所運貨物之品質、價值或規格。三、繳驗偽造、
    變造或不實之發票或憑證。…」、「有違反本條例情事者，
    除依本條例有關規定處罰外，仍應追徵其所漏或沖退之稅款
    。…」分別為海關緝私條例第37條第 1項第2、3款及第44條
    所明定。次按「納稅義務人有左列情形之一者，除補徵稅款
    外，按補徵稅額處 5倍至15倍罰鍰：…十、國外進口之應稅
    貨物，未依規定申報者。」、「納稅義務人，有左列情形之
    一者，除追繳稅款外，按所漏稅額處 1倍至10倍罰鍰，並得
    停止其營業：…七、其他有漏稅事實者。」、「為拓展貿易
    ，因應貿易情勢，支援貿易活動，主管機關得設立推廣貿易
    基金，就出進口人輸出入之貨品，由海關統一收取最高不超
    過輸出入貨品價格萬分之4.25之推廣貿易服務費。…」、「
    推廣貿易服務費之實際收取比率及免收項目範圍，由主管機
    關擬訂，報請行政院核定。」復分別為貨物稅條例第32條第
    10款、營業稅法第51條第7款及貿易法第21條第1項前段、第
    2項所規定。
二、本件原告於93年7月9日委由新中旅通運股份有限公司向被告
    申報自日本進口曳引車乙批（報單號碼：第AN/93/3612/001
    9號）， 經被告依行為時關稅法第14條（現行法為第18條）
    第 2項規定，准原告申請，於繳納相當金額之保證金，先行
    驗放，事後再加審查；嗣據驗估處查價結果，以原告涉有繳
    驗不實發票偷漏關稅、貨物稅、營業稅、推廣貿易服務費之
    情事，被告初查乃依海關緝私條例第37條第1項第3款處所漏
    進口稅額2倍之罰鍰計3,888,260元、貨物稅部分依貨物稅條
    例第32條第10款處所漏貨物稅5倍之罰鍰計5,660,100元，營
    業稅部分依營業稅法第51條處所漏營業稅額3倍之罰鍰計1,3
    01,800元，另所漏稅款依海關緝私條例第44條及貿易法第21
    條第1、2項規定追徵進口稅1,944,130元、貨物稅1,132,022
    元、營業稅433,942元、推廣貿易服務費2,325元。原告不服
    ，循序起訴主張，系爭進口貨物之交易價格應以本件交易當
    事人即原告與動力公司間之交易價格為準，被告以動力公司
    與五十鈴公司間之交易價格作為本件貨物之交易價格，自有
    違誤云云。惟查：
(一)、原告以報單第AN/D2/93/295A/0043號案報運進口同樣貨物（
    2004年ISUZU曳引車EXR52DX），經駐日代表處93年 6月25日
    日經組財第 0930931號函查證結果，其出口人為製造商五十
    鈴公司，出口報關發票由其簽發，發票上載收貨人為：Mes-
    srs（Buyer）： ZEN YEN TRADING CO., LTD.（即原告），
    實際出口報關價格為 CIF JPY 5,100,000，與被告向國內結
    匯銀行（合作金庫銀行二重分行）查得原告匯給五十鈴公司
    之實付貨款亦為 CIF JPY 5,100,000相符。本案進口貨物之
    原申報價格（CIF JPY 2,968,750）， 與駐日代表處所查得
    原告進口同樣貨物之實際出口報關價格及銀行查得之實付貨
    款（CIF JPY 5,100,000）相差甚鉅， 原告卻未能盡協力義
    務提出合理事證說明，驗估處依查證資料推論原告有繳驗不
    實發票，虛報進口貨物價格，偷漏稅費情事，並非出於臆測
    。況且本案經驗估處繼續提供資料請我國駐外單位追查結果
    ，續查得本案實際交易價格為 CIF JPY 4,800,000，本案原
    告所涉繳驗不實發票、偷漏稅費之違章行為，依上述查證結
    果，事證明確，足堪認定。
(二)、原告雖主張系爭進口貨物之交易價格應以本件交易當事人即
    原告與動力公司間之交易價格為準，被告以動力公司與五十
    鈴公司間之交易價格作為本件貨物之交易價格，自有違誤云
    云。惟按國際貿易上買賣契約之成立，以當事人就買賣標的
    物、價金等契約要素合意一致為必要，故當事人對凡影響買
    賣標的物價金之因素，如品質、規格、數量、產地、包裝方
    式等，於買賣契約成立之初，當知之甚詳，尤以精密工業產
    品，其工業化程度可能因產製地區不同而影響其品質，價格
    復迥異，本件動力公司既係向五十鈴公司購買系爭曳引車貨
    物，衡情當對上開契約要素採取更高度之注意，是原告所稱
    動力公司與五十鈴公司間之交易價格與其無關云云，顯與國
    際貿易商業習慣有違，自無可採。況動力公司於購買系爭貨
    物後，旋即轉賣予原告，依一般會計成本收入配合原則，自
    無以顯低於原交易價格賠本廉價售出之理，所為與營業常規
    及會計原理原則大相逕庭，殊難信其交易價格為實在。且國
    際貿易交易過程第一步即為詢價與報價， P/I為報價文件，
    當事人對 P/I所列之交易條件如貨物之品質、型號、數量、
    單價、產地、付款條件等，皆以最有利於己之條件商議，迨
    雙方達成協議，交易方屬成立。一般而言， P/I在未經買方
    接受前，其交易條件雖未必即為契約內容，且於開信用狀前
    皆可修正內容，但當事人買方如已持 P/I向開狀銀行開立信
    用狀，即表示已接受 P/I之交易條件，係屬契約之承諾，契
    約即因而成立，其內容亦告確定，賣方只須依照 P/I所定條
    件輸出貨物並出具商業發票（COMMERCE INVOICE），即能從
    開狀銀行在賣方所在地之往來銀行取得價款，故經過買方接
    受之 P/I，乃係進口發票之原始文件，嗣後買賣雙方如對該
    次交易有所爭執時，自以原始文件（即成交文件） P/I為準
    。本件動力公司向五十鈴公司購買系爭貨物，既係經由 OBU
    分行開立信用狀並予以結匯匯款，已如前述，是系爭進口貨
    物即五十鈴公司產製之曳引車貨物原始交易價格，自應以OB
    U 分行信用狀及存檔發票暨匯款紀錄等所載價格為準，殆無
    疑義。又營利事業大抵以牟利為前提，姑不論動力公司之創
    設者究係為何，其以遠低於上開成本即原始交易價格之金額
    廉售予原告（原告主張本件之出賣人為動力公司），顯與常
    情相悖，原告所申報遠低於原始交易價格之金額是否為本件
    交易之實際價格，自啟人疑竇；且原告雖申報系爭進口貨物
    係向動力公司購買，然自 OBU分行所附五十鈴公司所開具之
    出口報關發票影本觀之，其 Messrs（Buyer）為動力公司，
    CONSIGNEE 則為原告，依前述信用狀開立及匯款等實務作業
    情形，原告既係該批貨物之 CONSIGNEE，其對於製造商五十
    鈴公司之出口報關價格為 CIF JPY 4,800,000，動力公司經
    由OBU分行匯予五十鈴公司之實際匯款金額亦為CIF JPY 4,8
    00,000等情當甚為明暸，竟申報本件交易價格為CIF JPY 2,
    968,750，其有虛報進口貨物價值之行為（短報CIF JPY 1,8
    31,250），至為灼然。
(三)、至於原告另件進口貨物繳驗不實發票事件（本院94年度訴字
    第3671號，報單號碼：第AN/93/1703/0006、AN/93/1703/00
    07、AN/93/2004/0013、AN/D2/93/295A/0043、AN/D2/93/29
    5A/0075、AN/93/2658/0005、AN/93/2848/0008、AN/93/052
    3/0001、AN/93/0523/0002、AN/93/1299/0003號）所據以報
    關之五十鈴公司提供之價格表均非五十鈴公司所製作核發；
    又五十鈴公司所提供該件交易實際發票左上角所載收貨人，
    或係代表原告之黃鈴財（原告代表人甲○○之子），或係代
    表動力公司之李素蘭（黃鈴財之配偶）等情，業經五十鈴公
    司委由律師出具函件陳述甚明，並提出交易實際發票等為證
    ，其中進口報單第AN/D2/93/295A/0043、AN/D2/93/295A/00
    75號 2批貨物，原告雖申報係向動力公司購買，然自其結匯
    之合作金庫銀行信用狀申請書、信用狀、存檔發票及匯款紀
    錄暨五十鈴公司所提供交易存檔發票等資料觀之，信用狀之
    申請人及進口人均為原告，受益人五十鈴公司所開立之EXZ-
    TWN-11及EXR-TWN-11發票上亦載明 Messrs（Buyer）為動力
    公司及原告，依前述信用狀開立及匯款等實務作業情形，原
    告復係該 2批貨物之進口人兼實際匯款人等情，益徵原告於
    本件以動力公司為買受人向五十鈴公司購入系爭貨物之際，
    已然知悉系爭貨物之原始交易價格，且該貨物於購入後之市
    場復無於短時期內有劇烈變動致市價陡降之因素存在，其竟
    以遠低於原始交易價格之金額向動力公司購入，顯違國際貿
    易商業習慣及一般會計原理原則；況系爭進口貨物數量既與
    動力公司向五十鈴公司購買之數量相同，五十鈴公司既未給
    與動力公司折扣，則原告所言因其購買數量大，動力公司給
    與折扣云云，將造成動力公司更大的虧損，殊與常理不符，
    其申報之交易價格自非實在，堪以認定。則被告以系爭進口
    貨物信用狀開狀結匯銀行 OBU分行之信用狀申請書、信用狀
    及存檔發票暨匯款紀錄等之金額，與驗估處向日本輸出商五
    十鈴公司查得之原始存檔發票及所簽發之出口報關發票所載
    之金額均相同，而以該金額為據，認原告所申報本件進口貨
    物之價格不實，有繳驗價格不實之發票、虛報進口貨物價值
    之情形，自非無據。
(四)、按「當事人或利害關係人得向行政機關申請閱覽、抄寫、複
    印或攝影有關資料或卷宗。但以主張或維護其法律上利益有
    必要者為限。行政機關對前項之申請，除有下列情形之一者
    外，不得拒絕。一、行政決定前之擬稿或其他準備作業文件
    。二、涉及國防、軍事、外交及一般公務機密，依法規規定
    有保密之必要者。三、涉及個人隱私、職業秘密、營業秘密
    ，依法規規定有保密之必要者。四、有侵害第三人權利之虞
    者。五、有嚴重妨礙有關社會治安、公共安全或其他公共利
    益之職務正常進行之虞者。」為行政程序法第46條第1、2項
    所明定。本件原告向被告申請閱覽並影印之查得資料，係驗
    估處送請駐外單位透過查價管道所取得，經被告斟酌案情後
    ，認有該條第 2項4、5款除外事由之情形，因而否准原告閱
    覽有關資料、卷宗之申請，於法尚非不合。且原告既為系案
    貨物之進口人，當擁有相關交易文件等全盤資料，得充分提
    出以為主張或維護本件實體利益，難即謂其權益因此受有損
    害。
三、綜上所述，原告之陳詞均不可採，而被告認原告有繳驗價格
    不實發票，虛報進口貨物價格，偷漏關稅、貨物稅、營業稅
    、推廣貿易服務費之情事，所為追徵所漏稅款（貨物已放行
    ）及課處罰鍰之核定，除因本案改按 CIF JPY 4,800,000核
    估完稅價格，原處分關於處所漏關稅額2倍之罰鍰超過3,297
    ,638元，並追徵所漏進口稅款超過2,978,886元 （包括進口
    稅1,648,819元、 營業稅368,027元、貨物稅960,069元、推
    廣貿易服務費1,971元）、處所漏營業稅額3倍之罰鍰超過37
    2,600元、處所漏貨物稅額 5倍之罰鍰4,800,300元部分，即
    有違誤，訴願決定未及糾正，亦有未合，原告訴請撤銷，為
    有理由，應予撤銷外，其餘部分，揆諸首揭法條規定，並無
    違誤，訴願決定予以維持，亦無不合，原告訴請撤銷，並無
    理由，應予駁回。
四、原告請求傳訊證人山川敬源來臺出庭作證，以釐清動力公司
    之創設者為五十鈴公司一節。經查本件爭點為原告所申報繳
    驗之發票價格是否實在，而非動力公司之創設者究係五十鈴
    公司抑係原告，且原告雖主張動力公司之創設者為五十鈴公
    司，惟迄未提出任何證據以實其說，更且營利事業之設立登
    記悉以相關主管單位之文件為據，本不適於亦不必以傳訊證
    人之方式證明，是縱本院傳訊證人山川敬源來臺出庭作證，
    其陳述亦不具證據力，故本院認無傳訊證人山川敬源來臺出
    庭作證之必要。又本件事證已臻明確，兩造其餘攻擊防禦方
    法與本件判決結果不生影響，故不逐一論述，併此敘明。
據上論結，本件原告之訴為一部有理由，一部無理由，爰依行政
訴訟法第104條，民事訴訟法第79條，判決如主文。
中    華    民    國    95    年     9    月    27    日
                             第二庭審判長法  官 徐瑞晃
                                         法  官 李得灶
                                         法  官 吳慧娟
上為正本係照原本做成。
如不服本判決，應於送達後20日內，向本院提出上訴狀並表明上
訴理由，如於本判決宣示後送達前提起上訴者，應於判決送達後
20日內補提上訴理由書（須按他造人數附繕本）。
中    華    民    國    95    年     9    月    27    日
                                         書記官 劉道文


司法院資訊處製作；財團法人民間司法改革基金會備份。
